臺灣苗栗地方法院民事判決
109年度重訴字第109號
原      告  陳汝舟  


訴訟代理人  邱俊諺律師
            洪翰今律師
被      告⒈吳鍾哖仔
          ⒉吳國生  
          ⒊吳國華  
          ⒋吳國鄉  


          ⒌曾瑞琳  
          ⒍曾瑞豐  
          ⒎曾瑞發  
          ⒏葉銘坤  
          ⒐葉家芳  
⒈至⒐ 
共      同
訴訟代理人  徐湘閔律師
⒈⒊⒍⒎
共      同
訴訟代理人  曾采婕  
上列當事人間請求拆除地上物返還土地事件，本院於民國110年1
0月29日言詞辯論終結，判決如下：
    主    文
一、被告吳鍾哖仔、吳國生、吳國華、吳國鄉應共同將坐落苗栗
    縣苑裡鎮鎮安段第465地號土地上如附件民國110年6月7日苗
    栗縣通霄地政事務所土地複丈成果圖（下稱附圖）所示編號
    G之三合院（面積258.63平方公尺）拆除，並將上開占用土
    地返還予原告及全體共有人。
二、被告吳國華應將坐落苗栗縣苑裡鎮鎮安段第465地號土地上
    如附圖所示編號H之鐵皮建物（面積87.44平方公尺）拆除，
    將上開占用土地返還予原告及全體共有人。
三、被告曾瑞琳將坐落苗栗縣苑裡鎮鎮安段第465地號土地上如
    附圖所示編號A之地上物（面積34.34平方公尺）、編號B之
    房屋（面積81.59平方公尺）拆除，將上開占用土地返還予
    原告及全體共有人。
四、被告曾瑞豐將坐落苗栗縣苑裡鎮鎮安段第465地號土地上如
    附圖所示編號C之房屋（面積111.07平方公尺）拆除，將上
    開占用土地返還予原告及全體共有人。
五、被告曾瑞發將坐落苗栗縣苑裡鎮鎮安段第465地號土地上如
    附圖所示編號D1之房屋（面積62.32平方公尺）、編號D2之
    房屋（面積103.77平方公尺）拆除，將上開占用土地返還予
    原告及全體共有人。
六、被告葉家芳將坐落苗栗縣苑裡鎮鎮安段第465地號土地上如
    附圖所示編號E之倉庫（面積31.29平方公尺）拆除，將上開
    占用土地返還予原告及全體共有人。
七、被告葉銘坤將坐落苗栗縣苑裡鎮鎮安段第465地號土地上如
    附圖所示編號F之雞舍（面積12.37平方公尺）拆除，將上開
    占用土地返還予原告及全體共有人。
八、訴訟費用由被告吳鍾哖仔、吳國生、吳國華、吳國鄉共同負
    擔33％；被告吳國華負擔11％；被告曾瑞琳負擔15％；被告曾
    瑞豐負擔14％；被告曾瑞發負擔21％；被告葉家芳負擔4％；被
    告葉銘坤負擔2％。
九、本判決第一項於原告以新臺幣（下同）379,320元為被告吳
    鍾哖仔、吳國生、吳國華、吳國鄉供擔保後，得假執行；但
    被告吳鍾哖仔、吳國生、吳國華、吳國鄉如以1,137,970元
    為原告預供擔保，得免為假執行。
十、本判決第二項於原告以128,240元為被告吳國華供擔保後，
    得假執行；但被告吳國華如以384,730元為原告預供擔保，
    得免為假執行。
十一、本判決第三項於原告以170,030元為被告曾瑞琳供擔保後
      ，得假執行；但被告曾瑞琳如以510,090元為原告預供擔
      保，得免為假執行。
十二、本判決第四項於原告以162,900元為被告曾瑞豐供擔保後
      ，得假執行；但被告曾瑞豐如以488,700元為原告預供擔
      保，得免為假執行。
十三、本判決第五項於原告以243,590元為被告曾瑞發供擔保後
      ，得假執行；但被告曾瑞發如以730,790元為原告預供擔
      保，得免為假執行。
十四、本判決第六項於原告以45,890元為被告葉家芳供擔保後，
      得假執行；但被告葉家芳如以137,670元為原告預供擔保
      ，得免為假執行。
十五、本判決第七項於原告以18,140元為被告葉銘坤供擔保後，
      得假執行；但被告葉銘坤如以54,420元為原告預供擔保，
      得免為假執行。　
    事實及理由
一、原告主張：苗栗縣苑裡鎮鎮安段第465地號土地（下同系爭
    土地）為原告與共有人即訴外人陳趙雪霞等15人所共有。另
    坐落系爭土地如附件附圖民國110年6月7日苗栗縣通霄地政
    事務所土地複丈成果圖（下稱附圖，附圖土地坐落位置「通
    霄鎮」應更正為「苑裡鎮」，備註欄之「葉明坤」應更正為
    「葉銘坤」）所示地上物（下合稱系爭地上物），則為附圖
    現況說明表「使用現況」、「備註」欄所示各被告所有，另
    「備註」欄所示玉田25號三合院則為被告吳鍾哖仔、吳國生
    、吳國華、吳國鄉（下稱吳鍾哖仔等4人）所共有。詎被告
    所有系爭地上物未經原告同意，無合法權源占用系爭土地如
    附圖所示位置及面積，侵害原告對系爭土地之所有權，爰依
    第767條、第821條規定提起本訴等語。並聲明：如主文第一
    至七項所示；願供擔保請准宣告假執行。
二、被告則以：系爭土地重測前為苗栗縣○○鎮○○段○○○○段000000
    0000地號土地，為原告先祖所有。原告先祖與被告先祖為地
    主與佃農關係，兩造先祖前於43年5月13日就系爭土地已成
    立買賣契約（下稱系爭43年契約），被告先祖亦依約給付價
    金，原告先祖卻怠於移轉登記，被告先祖為佃農身分僅能一
    再忍讓；嗣兩造先祖復於49年2月1日就系爭土地再次簽立買
    賣契約（下稱系爭49年契約，與系爭43年契約下合稱系爭買
    賣契約書），約定移轉部分依買賣人租用實地分割出賣，然
    因被告先祖不諳法令仍未辦理系爭土地移轉登記。從而，兩
    造先祖間既成立買賣契約關係如上所述，則兩造因繼受上開
    法律關係，被告則為有權占有等語，資為抗辯。並聲明：㈠
    原告之訴駁回；㈡如受不利判決，願預供擔保，請准宣告免
    為假執行。
三、下列不爭執事項，兩造同意屬實，法院得逕採為判決基礎：
  ㈠系爭土地（重測前為公館子小段57之1 、58、59地號）為原
    告與訴外人陳趙雪霞等16人共有。
  ㈡坐落系爭土地如附圖所示之地上物及所有權（事實上處分權
    人）如下：
編號 所有權（事實上處分權）人 地上物 門牌（苗栗縣苑裡鎮玉田里2鄰） 使用情形 占用系爭土地之位置及面積範圍 1 被告吳鍾哖仔、吳國生、吳國華、吳國鄉 三合院（未為保存登記） 25號 供吳鍾哖仔居住 編號G 258.63平方公尺 2 被告吳國華 鐵皮建物（有獨立出入口） 25號 堆置雜物 編號H 87.44平方公尺 3 被告曾瑞琳 鐵皮磚造地上物（無門窗） 無 堆置雜物 編號A 34.34平方公尺 4 被告曾瑞琳 建物（有獨立出入口） 26號 供曾瑞琳居住 編號B 81.59平方公尺 5 被告曾瑞豐 建物（有獨立出入口） 26號 供曾瑞豐居住 編號C 111.07平方公尺 6 被告曾瑞發 建物（有獨立出入口） 26號 供曾瑞發居住 編號D1、D2 62.32、103.77平方公尺，共計166.09平方公尺 7 被告葉家芳 倉庫 無 堆置雜物 編號E 31.29平方公尺 8 被告葉銘坤 雞舍 無 養雞 編號F 12.37平方公尺 

四、原告主張被告為無權占有請求拆除系爭地上物等情，則為被
    告否認並以前詞置辯。是以，本件之爭點厥為：㈠被告之系
    爭地上物占用系爭土地，有無基於買賣契約之權源而合法占
    有系爭土地？㈡原告請求被告拆除系爭地上物，有無理由？
    茲敘明如下：
  ㈠被告所有系爭地上物無因買賣契約取得合法占用權源：
　  按私文書應由舉證人證其真正，民事訴訟法第357條定有明
    文；當事人提出之私文書經證明為真正，始有形式的證據力
    ，此形式的證據力具備後，更須其內容與待證事實有關，始
    有實質的證據力之可言（最高法院73年度台上字第2417號判
    決意旨參照）。本件被告固抗辯繼受前手之買受人地位而占
    有系爭土地為有權占用等情，並提出系爭買賣契約書為證，
    惟為原告所否認並爭執系爭買賣契約書之真正，則應由被告
    就私文書舉證為真正。經查，本院勘驗被告所提系爭買賣契
    約書之原本，認該等契約紙質泛黃，其上均貼有印花稅票，
    肉眼觀察該二份契約均屬陳舊紙本、遠年舊物，且各份契約
    每頁間都有加蓋騎縫章，足認其連續等情（見本院卷第502
    頁之筆錄），固可認系爭買賣契約均為陳舊文書無疑。惟觀
    之系爭43年契約後方之立約人簽名處，可見買受人、出賣人
    之簽名均為同一人之筆跡，且出賣人即斯時土地共有人陳焙
    桐（見本院卷第419頁之土地登記簿）之簽名亦誤寫為「陳
    煥桐」（見本院卷第326頁），另就系爭49年契約後方之立
    約人簽名處，買受人、出賣人之簽名亦均為同一人之筆跡，
    且其中出賣人即斯時土地共有人陳燈科（見本院卷第417頁
    之土地登記簿）之簽名亦誤簽為「陳登科」（見本院卷第33
    4頁），而另一位出賣人陳焙松簽名處，亦顯非由陳焙松本
    人親簽，而係書寫「陳焙松代」，且未蓋有陳焙松之印文（
    見本院卷第334頁），再者，比對系爭買賣契約書其中之出
    賣人陳水田、陳燈科，渠等於系爭43年契約及系爭49年契約
    中就同一人之印文，亦均顯有不同（見本院卷第325、334頁
    ），綜上足見，該等文書上出賣人之簽名或印文，是否為真
    正，已屬可疑，被告既未能舉證證明系爭買賣契約書之真正
    ，故其前開抗辯，已難憑採。
  ㈡按所有人對於無權占有或侵奪其所有物者，得請求返還之；
    對於妨害其所有權者，得請求除去之；各共有人對於第三人
    ，得就共有物之全部為本於所有權之請求。但回復共有物之
    請求，僅得為共有人全體之利益為之；民法第767 條第1 項
    前段、中段、第821 條分別定有明文。又以無權占有為原因
    ，請求返還所有物之訴，被告對原告就其物有所有權存在之
    事實無爭執，而僅以非無權占有為抗辯者，原告於被告無權
    占有之事實，無舉證責任。被告應就其取得占有，係有正當
    權源之事實證明之（最高法院72年度台上字第1552號判決意
    旨參照）。查原告為系爭土地之共有人，而系爭地上物分為
    被告所有，並占用系爭土地如附圖所示，為兩造所不爭執，
    本件被告既未能舉證有何占用系爭土地之合法權源，故原告
    依前開規定請求被告拆除系爭地上物如主文第一至七項所示
    ，尚屬有據，應予准許。 
五、綜上所述，原告依民法第767 條第1 項前段、中段、第821 
    條規定，請求被告拆除系爭地上物，將所占用之土地返還原
    告及其他共有人，為有理由，應予准許。
六、原告陳明願供擔保後，請准宣告假執行，核無不合，爰酌定
    相當擔保金額准許之。另被告陳明願供擔保聲請宣告免為假
    執行，合於法律規定，爰酌定相當之擔保金額宣告之。
七、本件事證已臻明確，兩造其餘攻擊防禦方法及所提證據經審
    酌後，於判決結果不生影響，爰不另一一論駁，附此敘明。
八、訴訟費用負擔之依據：民事訴訟法第79條、第85條第1項。
中　　華　　民　　國　　110 　年　　11　　月　　25　　日
                  民事第一庭  法  官    黃思惠 
以上正本係照原本作成。
如對本判決上訴，須於判決送達後20日內向本院提出上訴狀（須
附繕本）。如委任律師提起上訴者，應一併繳納上訴審裁判費。
                              書記官    林翰章
中　　華　　民　　國　　110 　年　　11　　月　　25　　日